【裁判字號】    89,台上,6477
【裁判日期】    891026
【裁判案由】    偽造文書
【裁判全文】
最高法院刑事判決                              八十九年度台上字第六四七七號
    上  訴  人  甲○○
右上訴人因偽造文書案件，不服台灣高等法院中華民國八十七年八月十四日第二審判
決（八十七年度上訴字第一八三八號，起訴案號：台灣士林地方法院檢察署八十六年
度偵字第七四○一號），提起上訴，本院判決如左：
    主  文
上訴駁回。
    理  由
按刑事訴訟法第三百七十七條規定，上訴於第三審法院，非以判決違背法令為理由，
不得為之。是提起第三審上訴，應以原判決違背法令為理由，係屬法定要件。如果上
訴理由狀並未依據卷內訴訟資料，具體指摘原判決不適用何種法則或如何適用不當，
或所指摘原判決違法情事，顯與法律規定得為第三審上訴理由之違法情形，不相符合
時，均應認其上訴為違背法律上之程式，予以駁回。本件上訴人甲○○關於偽造文書
部分上訴意旨略以：上訴人於檢察官偵查中初供時已稱：伊係向蘇建誠、王素、林秀
英、黃月裡、黃紅綢、蘇麗華等人（下稱蘇建誠等人）借標會款，並未冒標云云。嗣
上訴人在審判外受告訴人康天遠父子脅迫下，依告訴人康尚宣指示內容書立內載上訴
人冒標會款之委任書，依案重初供法理，自應以上訴人在檢察官初訊時之陳述屬實可
信。且依上開委任書所載，本互助會尚可收取活會會款計新台幣（下同）四百四十萬
元，已足保護各活會會員，可證上訴人無冒標會款情事，只因告訴人父子以超高利息
標取會款，引起各會員恐慌拒繳會款而倒會。且原審未再傳訊蘇建誠等人及查明上訴
人具狀所稱被倒之六會互助會員是否確倒了本件互助會款，即遽行判決，自有應於審
判期日調查之證據未予調查之違法云云。
惟查：原判決撤銷第一審不當之科刑判決，改判仍論處上訴人連續行使偽造私文書，
足以生損害於他人罪刑，係以上訴人冒標會款之事實業據其於偵查及一審中坦承不諱
，核與告訴人康尚宣、康天遠、康天鳳指訴情節相符，並經證人即遭冒標之活會會員
林秀英、王素之配偶陳祥明、蘇建誠之配偶余菜玉於一審結證無訛，復有本件互助會
會單、上訴人承認冒標情事所填具之說明書、委任書及清償活會會員之本票附卷可稽
。上訴人雖另辯稱：伊係因其他會員不交會款始冒標等語，惟其始終未能供明係於何
時遭倒會，亦未提出該倒會會員之年籍住所，以供查證，已難信其為真，且縱有其事
，其評價上亦僅屬上訴人犯行動機之範疇，要無礙其犯行之成立等，為其所憑之證據
及認定之理由。而以上訴人否認犯罪，辯稱：伊係向蘇建誠等人借標云云，乃卸責之
詞，不可採信，於理由詳加說明及指駁。經核所為論，均與卷內證據資料相符，從
形式上觀察，並無認定事實不依證據或有何採證違背經驗法則、論理法則等違法情形
存在。上訴意旨指卷附委任書係其於審判外受告訴人父子之脅迫而書立云云，但遍閱
全卷並無上訴人受告訴人父子脅迫而書立委任書之證據，顯非依據卷內資料執為指摘
，自非適法。又上訴人於檢察官偵查及一審審理中已坦承冒標蘇建誠等人之互助會（
見第七四○一號偵卷第二十九頁、一審卷第四十二頁），且上訴人所出具並承認其有
冒標會款之委任書上，並經蘇建誠等人擔任見證人（見第一四八七一號偵卷第五頁）
，而上訴人有冒標蘇建誠等人會款，已如上述，故原審未再傳訊蘇建誠等人，於原判
決顯然無影響，依刑事訴訟法第三百八十條規定，亦不得資為第三審上訴之理由。至
於其餘之爭辯，或屬單純事實之爭執，或屬原判決已說明事項，或屬原審採證認事職
權之適法行使，上訴意旨，徒憑己見，任意指摘為違法，亦顯與法律規定得為第三審
上訴理由之違法情形，不相適合。其本部分之上訴違背法律上之程式，應予駁回。另
按裁判上一罪案件之重罪得提起第三審上訴，其輕罪部分雖不得上訴，依審判不可分
原則，第三審法院亦應併予審判，但以重罪部分之上訴合法為前提，如該上訴為不合
法，第三審法院既應從程序上予以駁回，而無從為實體上判決，對於輕罪部分自無從
適用審判不可分原則，併為實體上審判。查刑事訴訟法第三百七十六條所列各罪之案
件，經第二審判決者，不得上訴於第三審法院，法有明文。本件上訴人之詐欺犯行部
分，核屬刑事訴訟法第三百七十六條第四款之案件。前揭重罪部分，即上訴人關於偽
造私文書之上訴既不合法，應從程序上駁回，已見前述，則對於輕罪之詐欺部分，自
無從為實體上審判，應併予駁回。
據上論結，應依刑事訴訟法第三百九十五條前段，判決如主文。
中      華      民      國    八十九    年      十      月    二十六    日
                              最高法院刑事第十一庭
                                  審判長法官  陳  炳  煌
                                        法官  陳  世  雄
                                        法官  徐  文  亮
                                        法官  吳  信  銘
                                        法官  韓  金  秀
      右正本證明與原本無異
                                              書  記  官
中      華      民      國    八十九    年     十一     月      一      日


司法院資訊處製作；財團法人民間司法改革基金會備份。
